【裁判字號】    92,訴,33
【裁判日期】    920328
【裁判案由】    強盜
【裁判全文】
臺灣高雄地方法院刑事判決                            九十二年度訴字第三三號
    公  訴  人  臺灣高雄地方法院檢察署檢察官
    被      告  己○○
    公設辯護人  本院公設辯護人辛○○
右列被告因強盜案件，經檢察官提起公訴（民國九十一年度偵字第二六七六七號、第
二七五四七號），本院判決如左：
    主  文
己○○常業強盜，累犯，處有期徒刑捌年。
扣案瑞士刀壹把沒收。
    事  實
一、己○○曾因違反麻醉藥品管理條例案件，經法院判處有期徒刑六月確定，於民國
    八十六年十一月二十七日執行完畢。由於失業，經濟能力陷入困境，生活無以為
    繼，竟意圖為自己不法之所有，（一）於九十一年十一月四日清晨五時二十分許
    ，持其所有之瑞士刀一把，頭戴半罩式深色安全帽，進入高雄市○○區○○路一
    一號蜜鄰超商內，見被害人戊○○一人值班，即將瑞士刀高舉進入櫃台內，令戊○○將收銀機打開，使戊○○不能抗拒而聽命打開收銀機，任其搜刮新台幣（下
    同）二千三百五十五元揚長而去；（二）於九十一年十一月十四日清晨五時二十
    分許，頭戴全罩式安全帽，手持上開瑞士刀，進入高雄市鹽埕區○○○路一五一
    之二號全家便利超商內，隨即進入櫃台內，手持前開瑞士刀由上往下作勢砍殺，
    並令店員庚○○打開收銀機，使庚○○無法抗拒，聽令打開收銀機，任其搜刮約
    四千元揚長而去；（三）於九十一年十一月二十三日清晨四時四十分許，持前開
    瑞士刀，頭戴半罩式安全帽及口罩，衝進高雄市○○區○○街三○○號ＯＫ超商
    內，以該瑞士刀壓住店員乙○○之肩膀附近，並將其押入櫃台內，令其打開收銀
    機，使乙○○無法抗拒而聽令打開收銀機，任其搜刮三千二百五十三元後揚長而
    去；（四）於九十一年十一月二十六日凌晨二時七分許，持前開瑞士刀，頭戴全
    罩式安全帽，進入同前址之ＯＫ超商內，走入櫃台內，以該瑞士刀壓住店員乙○○肩膀正前面下方位置，令其打開收銀機，使乙○○無法抗拒，聽令打開收銀機
    ，任其搜刮三千一百八十元（含三包香煙）揚長而去；（五）九十一年十一月二
    十九日凌晨三時二十分許，持前開瑞士刀，頭戴全罩式安全帽，進入高雄縣鳳山
    市○○路一八四號翁財記便利超商內，持刀脅迫店員丁○○，使其無法抗拒而搜
    刮收銀機中之現金約二千四百元揚長而去；（六）九十一年十二月二日凌晨二時
    三十分許，持前開瑞士刀，頭戴半罩式安全帽，進入高雄縣鳳山市○○○路一七
    六號ＯＫ超商，將該瑞士刀持至腰部位置，進入櫃台內，使櫃台內之店員甲○○
    無法抗拒而任其動手搜刮收銀機內之現金約一千元、二百元之電話ＩＣ卡十四張
    、一百元之電話ＩＣ卡十四張及七星牌香菸六包、大衛杜夫牌香菸五包後揚長而
    去。己○○乃藉此維生而以之為常業。迨至九十一年十二月三日凌晨四時三十分
    許，己○○利用同一手法，頭戴半罩式安全帽及口罩，進入高雄市○○區○○路
    二五二號蜜鄰超商，將瑞士刀舉到肩膀上方，諭令店員丙○○把錢交出來，使丙○○無法抗拒而打開收銀機，任其搜刮三千元後，該店店員丙○○乘機關閉電動
    門，己○○見狀，立刻以腳踹開電動門往外逃逸，丙○○隨即報警處理。經警採
    集電動門上指紋共計十二枚，於九十一年十二月五日送請內政部警政署刑事警察
    局鑑定後，發現可資比對指紋共計八枚，扣除其中三枚指紋係丙○○指紋、其中
    二枚指紋未發現與該局檔存資料相符者，三枚係己○○指紋。遂於九十一年十二
    月六日下午五時四十分許，循線在高雄縣鳳山市○○街一一三號之二加以逕行拘
    提，並自己○○所騎乘之車牌號碼ＸＱＱ九四五重型機車置物箱內扣得其所有供
    其常業強盜所用之瑞士刀一把。
二、案經高雄市政府警察局苓雅分局、鹽埕分局移送台灣高雄地方法院檢察署檢察官
    偵查起訴。
    理  由
一、訊據被告己○○，對右揭犯罪事實除辯稱其並非常業外，餘皆坦承不諱，核與證
    人丙○○、庚○○、戊○○、乙○○、丁○○、甲○○等人於警訊時及丙○○、
    戊○○、甲○○、乙○○於本院審理時證述在卷，核相一致，並有瑞士刀、皮衣
    、半罩式安全帽等物扣案及現場照片、翻拍照片、報案三聯單、高雄市政府警察
    局刑案現場勘查採證物品清單、內政部警政署刑事警察局鑑驗書等附卷足稽。被
    告之自白與事實相符；又被告雖辯稱其並非常業，然查被告於偵查中辯稱：「之
    前我是做鐵工，於九十一年七月二十日工作中眼睛受傷，沒去上班，公司於九月
    間辭退我，我沒有工作，我又向鐵莊借錢無力清償方去搶超商」，另於本院審理
    時供稱：「我之前有在鐵工廠工作，後因眼睛受傷，九十一年九月份我因脾臟腫
    大，才沒有工作，欠人家錢，又沒有收入，才會去搶」等語，可知被告當時生活
    無著一節堪以認定，參以被告前開強盜之時間短則一日長則十日，得手金額為一
    千元至四千元不等，其中九十一年十二月二日在鳳山市ＯＫ超商強盜得手金錢最
    少，僅一千元現金，結果被告第二天隨即再度於高雄市蜜鄰超商犯案，顯係於得
    手現金花完之際即再度犯案，足見被告於該多次犯案之期間，確係以強盜所得藉
    為生活之資，本件因事證明確，被告以強盜為常業之犯行洵堪認定。
二、核被告多次於凌晨超商店員僅有一人，又無顧客之際持刀進入超商，使店員無法
    抗拒而搜括現金、財物，並資以為生，核其所為，係犯刑法第三百三十一條之常
    業強盜罪，又被告曾因違反麻醉藥品管理條例案件，經法院判處有期徒刑六月確
    定，於民國八十六年十一月二十七日執行完畢，此有其全國前案紀錄表及刑案資
    料查註紀錄表在卷可憑，茲於五年內再犯有期徒刑以上之罪，為累犯（被告前四
    次強盜犯行均在前案執行完畢五年以內，雖其餘三次犯行已在前案執畢五年以後
    ，仍應認係累犯），應依法加重其刑。又被告辯稱其係因工作時眼睛受傷而失業
    一節，經本院函查結果，有勞工保險局九十二年二月二十日保承資字第○九二一
    ○○四九四○○號函記載被告九十一年九月九日退保一節及高雄醫學大學附設中
    和紀念醫院九十二年二月二十日（９２）高醫附秘字第○四三一號函附被告病歷
    表載明被告於九十一年七月二十二日因眼睛外傷入院急診一節可證，堪信屬實，
    其因受傷失業，生活無著一時失慮致罹最輕本刑十年以上之重典，其犯罪情狀顯
    可憫恕，客觀上足以引起一般同情，本院認為即予宣告法定最低刑期猶嫌過重，
    爰依刑法第五十九條規定減輕其刑，並先加後減之。審酌被告素行非佳、犯罪手
    段、所生損害及犯後坦承犯行，態度良好等一切情狀，量處如主文所示之刑。又
    扣案瑞士刀（起訴書證據並所犯法條欄第二段最後誤載為菜刀）壹把係被告所有
    供犯罪所用之物，應依刑法第三十八條第一項第二款規定宣告沒收，另扣案之半
    罩式安全帽無法遮蔽面貌，與另扣案之皮衣均非犯罪所用之物，另被告所有之全
    罩式安全帽及口罩業經被告丟棄，此據被告於本院九十二年二月十一日調查時供
    述在卷，爰均不予以宣告沒收。
三、末按公訴人以被告另於九十一年十二月二日十一時十分，在高雄市鼓山區○○○
    路三九號全虹通信廣場搶得現金一千二百元，行動電話四支及裝飾用行動電話一
    支，因認與前開部分有連續犯之關係而併案前來，惟據被害人陳倩玉於警訊時供
    稱：「歹徒一人進入佯稱買手機後並開口要行搶，我沒有看到拿做案工具，因為
    歹徒一隻手插在口袋內，而當時我很害怕沒有注意。」等語，依其所述，被告並
    未出示刀具，其所為應屬搶奪而非強盜，此由警方係以搶奪案移送而檢察官併案
    函亦稱被告己○○搶奪等案卷，是此部分與前開常業強盜罪之犯罪構成要件不同
    ，並無連續犯之裁判上一罪關係，非起訴效力所及，自不得由本院併予審理，宜
    由檢察官另行偵查起訴，併此敘明。
四、據上論斷，應依刑事訴訟法第二百九十九條第一項前段、刑法第三百三十一條、
    第四十七條、第五十九條、第三十八條第一項第二款、判決如主文。
中      華      民      國      九十二      年      三    月    二十八  日
                                    刑事第五庭
                                    法      官  吳  永  宋
右正本證明與原本無異。
如不服本判決，應於判決送達後十日內，向本院提出上訴狀。
                                    書  記  官  龔      能
中      華      民      國      九十二      年      三    月    二十八  日
附錄本判決論罪之法條：
中華民國刑法第三百三十一條
以犯第三百二十八條或第三百三十條之罪為常業者，處十年以上有期徒刑
。
中華民國刑法第三百二十八條
意圖為自己或第三人不法之所有，以強暴、脅迫、藥劑、催眠術或他法，
至使不能抗拒，而取他人之物或使其交付者，為強盜罪，處五年以上有期
徒刑。
以前項方法得財產上不法之利益或使第三人得之者，亦同。
犯強盜罪因而致人於死者，處死刑、無期徒刑或十年以上有期徒刑；致重
傷者，處無期徒刑或七年以上有期徒刑。
第一項及第二項之未遂犯罰之。
預備犯強盜罪者，處一年以下有期徒刑、拘役或三千元以下罰金。


司法院資訊處製作；財團法人民間司法改革基金會備份。
